【裁判字號】    99,台上,6773
【裁判日期】    991028
【裁判案由】    殺人未遂
【裁判全文】
最高法院刑事判決            九十九年度台上字第六七七三號
上  訴  人  甲○○
選任辯護人  楊俊雄律師
上列上訴人因殺人未遂案件，不服台灣高等法院中華民國九十八
年二月四日第二審判決（九十七年度上訴字第三六九八號，起訴
案號：台灣台北地方法院檢察署九十六年度偵字第二五六三三號
），提起上訴，本院判決如下：
    主  文
上訴駁回。
    理  由
一、殺人未遂部分：
按刑事訴訟法第三百七十七條規定，上訴於第三審法院，非以判
決違背法令為理由，不得為之。是提起第三審上訴，應以原判決
違背法令為理由，係屬法定要件。如果上訴理由書狀並未依據卷
內訴訟資料，具體指摘原判決不適用何種法則或如何適用不當，
或所指摘原判決違法情事，顯與法律規定得為第三審上訴理由之
違法情形，不相適合時，均應認其上訴為違背法律上之程式，予
以駁回。本件上訴人甲○○上訴意旨略稱：(一)原判決認定第一次
衝撞發生後，上訴人因遭記者、身著制服警察及群眾包圍本案車
輛時，係為離開現場而二次有意踩油門往前偏駛，而由其偏駛及
衝撞之速度以觀，上訴人係基於傷害、毀損及妨害公務之犯意而
為等語，而否定起訴上訴人第二次衝撞行為即具殺人之犯意。惟
對距第二次衝撞不到一秒鐘之第三次衝撞，原審卻以本案第二次
衝撞後，證人陳楷文、李憲平、王健強及旁觀民眾即分別向上訴
人高喊：「你撞到人了」、「車底下有人」，且證人丙○○因第
二次衝撞捲入本案車輛時，右側鎖骨遭輪胎壓過、身體背面左側
拖地，攀附在本案車輛駕駛座之證人陳楷文亦感覺到本案車輛有
往上跳動之情狀，上訴人對於證人丙○○遭輾壓過而捲入本案車
輛車底乙節，自無從諉為不知，而認定上訴人第三次衝撞，顯具
有殺人之不確定故意。證人王健強雖於第一審證稱：這時伊即大
聲並持續喊：「車底下有人」，當時藍綠民眾叫囂聲音還是很大
聲，此時很多民眾也在大喊：「車底下有人」云云，然證人李憲
平於第一審證稱：伊也跟上訴人說：「你撞到人」，此時旁邊有
人大喊說：「車下有人」，上訴人此時就是視線往前看，沒特殊
表情，感覺好像要離開現場云云，證人陳楷文證稱：整個過程中
有無人喊「車底下有人」，伊並無法確定云云，第一審勘驗現場
光碟，亦均未發現有人喊叫「車底下有人」乙事。顯見當時現場
吵雜，叫囂聲很大，上訴人顯然無法聽到有人叫喊「車底下有人
」乙事，否則上訴人絕不可能「視線往前看，沒有特殊表情」。
(二)原判決認定上訴人第二次及第三次衝撞均約五公尺始停下，然
理由欄卻採用證人丙○○於第一審之證述：（第二次衝撞）伊正
面衣服被捲入上訴人車子的傳動軸內，被車子拖行十多公尺，證
人陳楷文證稱：（第二次衝撞）上訴人開了約五公尺就停止，上
訴人有突然往前直駛二、三公尺左右（即第三次衝撞），第一次
衝撞停下來的地方到第三次衝撞停下來的地方距離不會超過二十
公尺各云云，原判決事實及理由之陳述，顯有理由不備或理由矛
盾之違法。(三)由第一審勘驗現場光碟結果、證人丙○○、陳楷文
、王健強、陳志明等人之證詞，可知上訴人於案發時前後衝撞採
訪之記者，並造成記者受傷，是因上訴人開車差一點撞到停在路
邊之台灣建國聯盟宣傳車，致有人要毆打他及砸其車輛，上訴人
一緊張，加上警察要拉他下車，上訴人要解開安全帶下車，警察
誤以為上訴人要拿東西抗拒，遂制止上訴人不要動，在一拉一扯
之間，上訴人離合器踩滑及誤踩油門所致，且因心情緊張致外面
有人喊車下有人亦沒有聽到，並非故意踩油門衝撞云云。惟查，
原判決依憑上訴人不利於己之部分供述、證人丙○○、陳楷文、
李憲平、王健強、乙○○、陳志明、丁○○之證詞、第一審勘驗
現場光碟之勘驗筆錄、翻拍照片、行車執照、診斷證明書、道路
交通事故現場圖、台灣高等法院被告（甲○○）前案紀錄表等證
據，資以認定上訴人有原判決事實欄所記載之犯罪事實，因而維
持第一審關於論處上訴人殺人未遂罪刑（累犯，處有期徒刑五年
二月）部分之判決，駁回上訴人此部分在第二審之上訴，已詳敘
其所依憑之證據及認定之理由。對於上訴人所辯稱：當時民眾將
手伸進伊車內毆打伊，加上警察要拉伊下車，伊一時緊張以致離
合器踩滑且誤踩油門，導致車輛往前行駛，伊並無殺人犯意云云
。經綜合調查證據之結果，認係卸責之詞，不足採信，分別在判
決理由內詳予指駁，並說明其證據取捨及判斷之理由。且敘明：
(1)本件上訴人駕車撞擊被害人丙○○，致其正面衣物捲入車底傳
動軸，嗣車輛又往前行駛後停下，使證人丙○○受傷，已經上訴
人供承在卷，與證人丙○○、陳楷文、李憲平、王健強、乙○○
、陳志明、丁○○之證詞及上開診斷證明書、第一審勘驗筆錄、
翻拍照片相符，可以採信。(2)依上開證人證述及第一審勘驗筆錄
可知，上訴人第一次衝撞後，因遭記者、身著制服警察及群眾包
圍本案車輛時，係為離開現場而二次有意踩油門往前偏駛，而由
其偏駛及衝撞之速度以觀，上訴人係基於傷害、毀損及妨害公務
之犯意而為。(3)本件第二次衝撞後，證人陳楷文、李憲平、王健
強及旁觀民眾即分向上訴人高喊：「你撞到人了」、「車底下有
人」，被害人丙○○亦因第二次撞擊遭捲入本案車輛，又右側鎖
骨遭輪胎壓過，且身體背面左側拖地，攀附在本案車輛駕駛座之
陳楷文一感覺到車輛有往上跳動之情狀，駕駛人手握方向盤，對
丙○○遭輾壓過而捲入本案車輛車底，自無從諉為不知。(4)上訴
人所駕駛之自小貨車載重一．一五噸，總重量二．六六噸，客觀
上上訴人應知如繼續駕駛該車行進，將可能使正面捲入車底之丙
○○死亡，乃仍執意駕車前行，為第三次衝撞，上訴人顯有殺人
之不確定故意各等語綦詳。原判決所為論述，核與卷證資料相符
，從形式上觀察，並無足以影響判決結果之違背法令之情形。復
按：(一)認事採證、證據取捨及證據證明力之判斷，俱屬事實審法
院之職權，苟無違背證據法則，自不能指為違法。本件原審綜合
上訴人不利於己之部分供述，證人丙○○、陳楷文、李憲平、王
健強、乙○○、陳志明、丁○○之證詞、第一審勘驗現場光碟之
勘驗筆錄、翻拍照片、行車執照、診斷證明書、道路交通事故現
場圖等證據，認上訴人第二次衝撞被害人丙○○後，丙○○已捲
入車底，證人陳楷文、李憲平及在旁群眾均已大喊：「你撞到人
了」、「車底下有人」，上訴人手握方向盤亦應感覺車輛輾過之
振動，客觀上應知如繼續駕車前行，將可能壓死丙○○，而仍駕
車前行，自有殺人之不確定故意，據此認定上訴人有本件之犯罪
事實。對於上訴人之辯解，認不足採。已分別在判決內詳敘其認
事採證及判斷之理由，核與證據法則並無違背，為其職權之適法
行使，自不能指為違法。上訴意旨(一)(三)徒憑己意，就原判決認事
採證職權之適法行使，任意指摘，自非適法之第三審上訴理由。
(二)上訴人對於其駕車撞擊被害人丙○○之過程並未爭執，原判決
對於本件上訴人駕車衝撞約五公尺始停下，未說明其採認之理由
，而有微疵，但於判決結果並無影響，尚難據為適法之第三審上
訴理由，自無上訴意旨(二)所指之違法。上訴人關於殺人未遂部分
上訴意旨所指，或對於原判決究竟如何違背法令，並未依據卷內
訴訟資料為具體之指摘，或徒憑己意，就屬原審採證認事職權之
適法行使，任意指摘為違法，或就不影響於原判決本旨之事項再
為事實上之爭辯，均難謂為適法之第三審上訴理由，應認其此部
分之上訴違背法律上之程式，予以駁回。
二、傷害、妨害公務、毀損部分：
上訴得對於判決之一部為之，未聲明為一部者，視為全部上訴，
刑事訴訟法第三百四十八條第一項定有明文。本件上訴人於上訴
書狀並未聲明僅對於原判決關於殺人未遂部分上訴，應視為對原
判決關於傷害、妨害公務、毀損部分亦提起上訴，查上開部分，
原判決維持第一審論處上訴人牽連犯傷害罪刑部分之判決，駁回
上訴人此部分第二審之上訴，核屬刑事訴訟法第三百七十六條第
一款之案件，既經第二審判決，自不得上訴於第三審法院，上訴
人此部分之上訴，顯為法所不許，應予駁回。
據上論結，應依刑事訴訟法第三百九十五條前段，判決如主文。
中    華    民    國  九十九  年    十    月  二十八  日
                      最高法院刑事第十二庭
                          審判長法官  黃  一  鑫
                                法官  張  春  福
                                法官  林  勤  純
                                法官  陳  國  文
                                法官  宋  明  中
本件正本證明與原本無異
                                      書  記  官
中    華    民    國  九十九  年   十一   月    二    日
                                                      K

司法院資訊處製作；財團法人民間司法改革基金會備份。
